【裁判字號】    99,監,58
【裁判日期】    990913
【裁判案由】    處分受監護人不動產
【裁判全文】
臺灣士林地方法院民事裁定
      99年度監字第58號
聲  請  人  甲○○
            丁○○
            丙○○
上列聲請人聲請處分受監護人不動產事件，本院裁定如下：
    主  文
受監護宣告之人乙○○所有如附表所示之土地，准予變賣。
變賣所得價金應存入受監護宣告之人乙○○於中華郵政股份有限
公司台北大同郵局第00000000000000號帳戶。
聲請程序費用由受監護宣告之人乙○○之財產負擔。
    理  由
一、本件聲請意旨略以：聲請人為禁治產人乙○○（女、民國○
    年○ 月○ 日生、身分證統一編號：Ｚ000000000號）之夫、子
    女，乙○○因極重度血管性失智症，致無法處理自己事務，
    前經鈞院以98年度禁字第49號裁定宣告為禁治產人，並宣告
    聲請人甲○○為其監護人。又禁治產人乙○○名下除有坐落
    於臺北縣永和市○○段380 、503 、504 地號等3 筆土地外
    ，雖尚有郵局存款182,256 元，惟其每月生活及醫療照護費
    用龐大，聲請人已無力負擔，茲為籌措禁治產人乙○○之醫
    療、看護等費用，爰依民法第1101條第2 項第1 款之規定聲
    請許可變賣禁治產人乙○○所有之上開不動產等語。
二、按監護人對於受監護人之財產，非為受監護人之利益，不得
    使用、代為或同意處分。監護人為下列行為，非經法院許可
    ，不生效力：(一)代理受監護人購置或處分不動產。(二)代理受
    監護人，就供其居住之建築物或其基地出租、供他人使用或
    終止租賃。民國98年11月23日修正生效之民法第1101條第1
    項、第2 項定有明文。次按，民法總則中華民國97年5 月2
    日修正之條文施行前，已為禁治產宣告者，視為已為監護宣
    告，並於修正施行後，適用修正後之規定；民法規定之禁治
    產或禁治產人，自修正施行後，一律改稱為監護或受監護宣
    告之人；施行前所設置之監護人，於修正施行後，適用修正
    後之規定；修正之民法總則第14條至第15條之2 及民法親屬
    編第4 章之規定，自公布後1 年6 個月施行。民法總則施行
    法第4 條第2 項、第4 條之1 、第4 條之2 、民法親屬編施
    行法第14條之2 、第14條之3 亦有明文。
三、本件聲請人甲○○為禁治產人乙○○之監護人，禁治產人於
    98年11月23日修正之民法總則編、親屬編及相關修正條文生
    效施行後，視為已為監護宣告，修正施行前所設之監護人，
    應適用修正後之規定，則其本於受監護宣告人乙○○之監護
    人身分，為處分其不動產而聲請本院許可，即無不合。至於
    聲請人丁○○、丙○○並非監護人，本無處分受監護宣告人
    不動產權限，遑論聲請本院許可，其等併為本件聲請，即有
    誤會，核先敘明。
四、又聲請人甲○○主張上揭事實，業據提出戶籍謄本、土地謄
    本、地籍圖謄本、台北縣永和市公所都市計畫土地使用分區
    證明書、郵政存簿儲金簿影本新光吳火獅紀念醫院乙種診斷
    證明書等件為證，並經本院調取98年度禁字第49號案卷核閱
    無誤。且本院依職權調取受監護宣告人乙○○之財產所得明
    細結果，受監護宣告人乙○○名下除有坐落於臺北縣永和市
    土地3 筆，97年度亦有大台北商業銀行股份有限公司大橋分
    公司利息所得8,018 元、美商力維他股份有限公司台灣分公
    司執行業務所得2,618 元，有稅務電子閘門財產所得調件明
    細表在卷可稽。本院審酌受監護宣告人乙○○名下雖尚有上
    開坐落於臺北縣永和市○○段380 、503 、504 地號土地3
    筆，惟其現金存款不多，確有難以長期支應生活所需之虞，
    且受監護宣告人名下之上開不動產均係與他人共有，其中第
    380 、503 地號土地屬公共設施用地，無法自用，而第504
    地號土地雖為住宅區用地，但受監護宣告人僅持有應有部分
    4 分之1 ，不及10平方公尺，即使未出售亦難有單獨利用之
    可能，因認聲請人主張為受監護宣告人之利益，有變賣其財
    產之必要，尚非無據，爰准聲請人變賣上開受監護宣告之人
    乙○○所有如附表所示之不動產。又為保護、增進受監護宣
    告人之利益，及有利於監督監護人行為，爰併予諭知處分變
    賣不動產所得之價金應存入受監護宣告人名下之中華郵政股
    份有限公司台北大同郵局第00000000000000號帳戶內，附此
    敘明。
五、依非訟事件法第21條第1 項前段，裁定如主文。
中    華    民    國    99    年    9     月    13    日
                    家事法庭法  官  詹朝傑
以上正本係照原本作成。
如對本裁定抗告，應於裁定送達後10日內向本院提出抗告狀。
中    華    民    國    99    年    9     月    13    日
                            書記官  劉雅萍
附表：
┌───────────────────┐
│土地標示                              │
├───────────┬─┬──┬──┤
│土地坐落              │地│面積│權利│
├─┬─┬──┬─┬──┤目├──┤範圍│
│編│縣│鄉鎮│地│地號│  │平方│    │
│號│市○市區○段│    │  │公尺│    │
├─┼─┼──┼─┼──┼─┼──┼──┤
│  │臺│永和│樂│380 │田│188 │4分 │
│ 1│北│市  │華│    │  │.81 │之1 │
│  │縣│    │  │    │  │    │    │
├─┼─┼──┼─┼──┼─┼──┼──┤
│  │臺│永和│樂│503 │田│51.3│4分 │
│ 2│北│市  │華│    │  │9   │之1 │
│  │縣│    │  │    │  │    │    │
├─┼─┼──┼─┼──┼─┼──┼──┤
│  │臺│永和│樂│504 │田│39.1│4分 │
│ 3│北│市  │華│    │  │2   │之1 │
│  │縣│    │  │    │  │    │    │
└─┴─┴──┴─┴──┴─┴──┴──┘

司法院資訊處製作；財團法人民間司法改革基金會備份。
